臺灣高等法院臺中分院民事判決
111年度再易字第23號
再審原告    中華民國弱勢家庭自助協會

法定代理人  江冠南  
再審被告    黃廖銀妙
上列當事人間請求給付慰助金事件，再審原告對於中華民國111
年4月6日本院111年度再易字第5號確定判決提起再審之訴，本院
不經言詞辯論，判決如下：
    主      文
再審之訴駁回。
再審訴訟費用由再審原告負擔。
    事實及理由
一、按再審之訴，應於30日之不變期間內提起；前項期間，自判
    決確定時起算，判決於送達前確定者，自送達時起算，民事
    訴訟法第500條第1項、第2項前段定有明文。再審原告對本
    院111年度再易字第5號確定判決（下稱原確定判決）提起再
    審之訴，該確定判決係於民國111年4月11日送達再審原告（
    見本院卷第47頁之送達證書），其於111年4月12日提起本件
    再審之訴（見本院卷第3頁之書狀上本院收狀章），尚未逾3
    0日之不變期間，合先敘明。
二、再審原告主張：伊前就本院110年度上易字第340號確定判決
    （下稱本院前審確定判決）提起再審之訴，經本院以111年
    度再易字第5號再審事件（下稱系爭再審事件）審理中，法
    院依職權調取臺灣彰化地方法院（下稱彰化地院）109年度
    訴字第487號、本院110年度上易字第340號請求給付慰助金
    事件（下稱系爭給付慰助金事件）卷宗，然未通知伊及訴訟
    代理人閱覽卷宗，伊之訴訟代理人亦未收受再審被告之答辯
    狀，雖經伊及訴訟代理人於系爭再審事件111年3月16日言詞
    辯論期日（下稱系爭言詞辯論期日）請求閱覽卷宗後再辯論
    終結，但未獲准許。系爭再審事件法院亦未諭知系爭言詞辯
    論期日屬何一階段之程序，即逕行辯論終結。上開審理程序
    顯然違反憲法保障人民之訴訟權、民事訴訟當事人對律師之
    依賴權及訴訟代理人之表達事實及法律意見權。且本院前審
    確定判決漏未審酌伊前身即「台灣老人互助福利委員會」所
    成立之往生互助會規章（下稱系爭規章）第1項聯誼會第1點
    所載之「餘者順延」等文字，適用法規顯有錯誤；又「期滿
    通知」、「順延優惠」之通知書性質為觀念通知，不以會員
    收受為必要，本院前審確定判決以再審被告之父即訴外人００
    ０未收受上開通知書，而為對伊不利之判決，適用法規亦有
    錯誤。爰依民事訴訟法第496條第1項第1款規定提起再審之
    訴，並聲明：⒈原確定判決與前訴訟程序第二審判決及第一
    審關於命伊給付再審被告新臺幣230,639元，及自109年4月2
    4日起至清償日止按週年利率百分之5計算之利息與該部分假
    執行之宣告暨訴訟費用（除確定部分外）之裁判，均廢棄；
    ⒉上開廢棄部分，再審被告於系爭給付慰助金事件第一審之
    訴及假執行之聲請均駁回。
三、按再審之訴顯無再審理由者，得不經言詞辯論，以判決駁回
    之，民事訴訟法第502條第2項定有明文。次按民事訴訟法第
    496條第1項第1款規定適用法規顯有錯誤者，係指確定判決
    所確定之事實而為法律上判斷，有適用法規顯然不合於法律
    規定，或與司法院現尚有效及大法官會議之解釋顯有違反，
    或消極的不適用法規顯然影響裁判者而言，並不包括判決理
    由矛盾、理由不備、取捨證據失當、調查證據欠週、漏未斟
    酌證據、認定事實錯誤及在學說上諸說併存致發生法律上見
    解歧異等情形在內（最高法院102年度台再字第29號判決意
    旨參照）。
四、經查：
  ㈠再審原告雖主張：系爭再審事件法院未通知伊及訴訟代理人
    閱覽調取之系爭給付慰助金事件卷宗，無從表明再審事由；
    伊之訴訟代理人未收受再審被告之答辯狀，而無從表示意見
    ；伊及訴訟代理人於系爭言詞辯論期日請求閱覽上開卷宗後
    再辯論終結，但未獲准許；系爭再審事件法院未諭知系爭言
    詞辯論期日係審理再審之提起是否合法、有無再審理由、本
    案有無理由之何一階段，故原確定判決適用法規顯有錯誤，
    而有民事訴訟法第496條第1款之再審事由等語。然再審原告
    為系爭給付慰助金事件之當事人，且其於該事件之第一審、
    第二審程序均有委任曾耀聰律師為訴訟代理人，對於前訴訟
    程序中之進行、判決結果及系爭給付慰助金事件卷宗內容均
    應有知悉，而無未閱覽該卷宗即無從表明再審事由之可能。
    且再審原告是否確未收受再審被告提出之答辯狀，未據舉證
    ，尚有疑義。縱屬為真，系爭再審事件於系爭言詞辯論期日
    ，已就兩造主張及答辯為完足之辯論，已予兩造對等、完整
    之程序保障，難認再審原告之程序保障受有何影響。況關於
    再審之訴訟程序，民事訴訟法第505條僅規定準用關於各該
    審級訴訟程序之規定，並無關於法院應向當事人闡明或曉諭
    再審訴訟進行階段之規定，且期日之指定乃法院職權事項，
    則系爭再審事件法院未諭知系爭言詞辯論期日屬何一階段之
    程序，或未依再審原告及其訴訟代理人所請指定其他言詞辯
    論期日，難認有何適用法規之錯誤可言。再審原告持以就原
    確定判決聲請再審，即無理由。
　㈡再審原告雖另以本院前審確定判決有民事訴訟法第496條第1
    項第1款、第2款、第13款及第497條規定之再審事由，求為
    廢棄改判。惟系爭再審事件既無再審原告所主張之再審理由
    ，自無庸再行審究本院前審確定判決有無再審事由存在。況
    再審原告於本件再審之訴主張之本院前審確定判決再審事由
    ，均與原確定判決之主張內容相同，再審原告再持以為本件
    再審理由，核與民事訴訟法第498條之1規定有所違背，亦無
    理由。
五、綜上所述，再審原告雖主張原確定判決有民事訴訟法第496
    條第1項第1款之再審事由而提起本件再審之訴，但顯無再審
    理由，爰不經言詞辯論，逕以判決駁回之。
六、據上論結，本件再審之訴為顯無再審理由，爰依民事訴訟法
    第502條第2項規定，判決如主文。
中　　華　　民　　國　　111 　年　　5 　　月　　4 　　日
        　　   民事第五庭     審判長法　官  游文科
　　　　　　　　　　　　　　        法  官  吳崇道
　　　　　　　　　　　　　　　      法　官  楊珮瑛
正本係照原本作成。           
不得上訴。
                                    書記官  金珍華
　　　　　　　　　　　　　　　　　　
中　　華　　民　　國　　111 　年　　5 　　月　　5 　　日